臺灣板橋地方法院交通事件裁定　　 　　96年度交聲字第865號
原處分機關　交通部公路總局臺北區監理所
異　議　人
即受處分人　甲○○　50歲民.
上列異議人即受處分人因違反道路交通管理處罰條例案件，對於
交通部公路總局臺北區監理所民國96年5 月21日所為之北監自裁
字第裁40─C00000000號處分，聲明異議，本院裁定如下：
    主  文
異議駁回。
    理  由
一、按汽車駕駛人，行經有燈光號誌管制之交岔路口闖紅燈者，
    處新臺幣（下同）一千八百元以上五千四百元以下罰鍰。又
    汽車駕駛人違反本條例第五十三條規定者，除依原條款處罰
    鍰外，並予記違規點數三點，原處分機關裁決時之道路交通
    管理處罰條例第五十三條第一項、第六十三條第一項第三款
    分別定有明文。
二、本件原處分認異議人即受處分人甲○○駕駛車號九二二八─
    QD號自用小客車，於民國九十六年三月十八日晚上九時三十
    分許，行經有燈光號誌管制之臺二線十八王公路口，闖紅燈
    左轉臺二線往石門方向行駛，經臺北縣政府警察局金山分局
    警備隊執勤員警當場攔停舉發。受處分人於應到案日期前提
    出申訴，經原處分機關函請舉發機關調查結果，仍認受處分
    人有上開闖紅燈之違規行為，原處分機關乃依道路交通管理
    處罰條例第五十三條第一項、第六十三條第一項第三款（原
    裁決書漏未記載第一項第三款，惟不影響其裁決效力）及違
    反道路交通管理事件統一裁罰基準表規定，裁處罰鍰二千七
    百元，並記違規點數三點。
三、異議意旨略以：異議人從十八王公廟延臺二線往臺北方向行
    駛，在舉發地點綠燈時先右轉，右轉後眼前的燈號就變成紅
    燈欲左轉時，已經進退兩難，才會發生紅燈左轉的情形，應
    該是燈號設置不當云云。
四、經查：
（一）異議人於前揭時、地駕駛車號九二二八─QD號自用小客車
      ，由臺二線十八王公路口闖紅燈左轉臺二線往石門方向行
      駛，為臺北縣政府警察局金山分局警備隊執勤員警當場攔
      停舉發之事實，業據證人即本件舉發員警乙○○於本院調
      查時到庭結證稱：我當時是在現場圖上A 位置，坐在巡邏
      車上看有無人闖紅燈，當天勤務是與石門所聯合巡邏，配
      合交通大執法在定點取締闖紅燈。在九十六年三月十八日
      晚上九時三十分時發現違規人駕駛自小客車從十八王公廟
      出來，要往石門（臺北）方向，應該要看現場圖上的C、D
      燈號，二燈號是一致的，違規人不需看E 燈號。C 、D 綠
      燈會維持十五秒，轉黃燈三秒後變紅燈，一共加起來十八
      秒，我沒有注意到違規人當時右轉時是否為綠燈。我們的
      位置是看F 、E 燈號，F 、E 燈號也是一致的。E 燈號是
      紅燈時，C 燈號一定是綠燈，駕駛人應該要趁這個時候完
      成整個轉彎動作，而我看到異議人整個轉入往石門方向的
      路徑期間，C 、D 燈號都是處於紅燈狀態，因為臺二線屬
      於主要道路，所以C 、D 紅燈會維持八十秒之久，當時我
      看到E 、F 轉轉綠燈已經很久了，異議人就轉彎過來，所
      以我可以肯定他轉彎時C 、D 必定是紅燈。一般道路黃燈
      轉紅燈通常為三至五秒，所以本路段黃燈的間隔設置應屬
      合理等語明確（見本院九十六年八月二十四日訊問筆錄）
      ，並有現場圖一份、現場照片二幀、臺北縣政府警察局北
      縣警交字第C 00000000號舉發違反道路交通管理
      事件通知單影本一紙、臺北縣政府警察局金山分局九十六
      年四月十八日北縣警金交裁字第○九六○○○六七七七號
      書函影本一件在卷可稽。
（二）按燈光號誌之違反，其所需之舉證狀態稍縱即逝，除設有
      感應照相之路口外，事後無法還原現場狀態，職是，舉發
      當時現場之值勤員警自屬交通案件之重要證人。參酌員警
      執行公務時，本身即受有行政懲處責任之監督，其到庭具
      結作證，更係以刑事責任擔保其證言之真實性，復衡諸證
      人與異議人並不認識，亦無任何嫌隙可言，應無設詞攀誣
      ，或虛構違規事實以陷害異議人之理，而證人乙○○雖無
      法直接看見異議人行向之號誌燈相，惟依其上開所述，異
      議人行向之號誌燈相若係綠燈，證人目視所及之號誌燈相
      必為紅燈，則證人發現異議人自本件舉發路口左轉時，伊
      所觀察之燈號既已轉換成綠燈有一段時間，則異議人行向
      之號誌燈相必屬紅燈無疑，自可排除證人因號誌燈相轉換
      間之秒差而誤判之可能，參以異議人就其左轉之際燈號為
      紅燈一節並未爭執，益徵證人確目賭異議人闖紅燈左轉而
      無誤判燈號之情，因之，異議人於前揭時、地，有闖紅燈
      之違規事實，應無疑義。
（三）異議人雖辯稱：伊發生紅燈左轉之違規情形，係因該路口
      燈號設置不當所致云云，惟依道交通標誌標線號誌設置規
      則第四條第一項規定：「標誌、標線、號誌之設置、養護
      及號誌之運轉，由主管機關依其管轄辦理之」，則本件舉
      發路口號誌之設置，乃用以將道路通行權指定給車輛駕駛
      人與行人，管制其行止及轉向之交通管制設施，顯有主管
      機關對於系爭路段依當地之實際路況、行車流量、交通安
      全之情況，而作禁制、警告、指示、及遵行時間之號誌措
      施，屬行政機關適法合理之行政裁量範圍，故交通號誌之
      設置是否合理便於駕駛人駕駛之問題，與異議人違規事實
      之認定尚屬無涉。況異議人為合法領有駕駛執照之人，其
      駕駛車輛應隨時注意各路段所設立之標誌、號誌並遵行之
      ，自不得以該路口燈號之設置不當而免責，是異議人執上
      情置辯，自無足取。
五、綜上，本件事證明確，異議人駕車行經有燈光號誌管制之交
    岔路口闖紅燈之違規事實，堪以認定。從而，原處分機關據
    以援引前開規定，裁處異議人罰鍰二千七百元，並記違規點
    數三點，於法並無違誤。本件異議為無理由，應予駁回。
據上論斷，應依道路交通案件處理辦法第十九條，裁定如主文。
中　　華　　民　　國　　96　　年　　9 　　月　　7 　　日
                  交通法庭  法　官  劉  安  榕
上列正本證明與原本無異。
如不服本裁定，應於裁定送達後五日內敘明抗告理由，向本院提
出抗告狀。
                            書記官  楊  馥  如
中　　華　　民　　國　　96　　年　　9 　　月　　7 　　日
